【裁判字號】    90,訴,338
【裁判日期】    900524
【裁判案由】    竊佔
【裁判全文】
臺灣彰化地方法院刑事判決                            九十年度訴字第三三八號
    公  訴  人  臺灣彰化地方法院檢察署檢察官
    被      告  丙○○
右列被告因竊佔案件，經檢察官提起公訴（八十九年度偵字第六七０三號），本院判
決如左：
    主      文
丙○○無罪。
    理      由
一、公訴意旨略以：被告丙○○意圖為自己不法之利益，於民國八十三年間，未經申
    請即在彰化縣田中鎮○○段第五Ο六號國有土地上，以鐵皮及建築廢料搭蓋一間
    小屋，而竊佔Ο‧ΟΟΟ四五Ο公頃之面積，因認被告涉有刑法第三百二十條第
    二項之竊佔罪嫌等語。
二、按犯罪事實應依證據認定之，無證據不得推定其犯罪事實，而不能證明被告犯罪
    者，應諭知無罪之判決，刑事訴訟法第一百五十四條、第三百零一條第一項分別
    定有明文。又認定犯罪事實所憑之證據，無論係直接證據或間接證據，其為訴訟
    上之證明，須於通常一般之人均不致有所懷疑，而得確信其為真實之程度者，始
    得據為有罪之認定，倘其證明尚未達到此一程度，而有合理之懷疑存在，復無其
    他調查途徑可尋，法院即應為無罪之判決，最高法院七十六年台上字第四九八六
    號判例足資參照。
三、公訴人認被告涉有前揭竊佔犯行，無非係以告發人甲○○所為陳述，且證人即鄰
    地地主謝崑山亦證稱：知悉該屋之主人為被告丙○○，且興建時伊有出面阻止遭
    拒等語，並經檢察官到場勘驗結果，其內放置被告過去經營自助餐所用之物，並
    非供作廁所使用，推斷應為被告所建，復有複丈成果圖、勘驗照片等物在卷可稽
    ，為其主要論據。訊據被告丙○○則堅決否認有何公訴人所指之犯行，辯稱：伊
    自八十四年間即未住於該處，並將土地連同建物之所有權讓與其姐乙○○，伊並
    不知道該佔用國有土地之小屋係何人所建，只知可能係乙○○僱人搭蓋作為母親
    盥洗之用，置放屋內之雜物雖為伊過去經營自助餐生意所用之物，惟搬遷當時即
    已留在該處，並非由伊將之存放於小屋內等語。
四、經查：位於該違建小屋旁之彰化縣田中鎮○路里○○路一八九號建物，係由被告
    於八十四年間將所有權讓與其姐乙○○，被告已有多年未住於該處等情，業據證
    人乙○○、黃秋吉到庭證述屬實。而告發人所舉之證人謝崑山於偵訊中亦稱：「
    （問：這棟小房子何時建的？）已蓋了二、三年。」、「（問：這棟小房子旁邊
    的那棟房子是誰的？）那是丙○○母親住的地方。」、「（問：這間小房子平時
    妳有無看到丙○○在出入？）沒有，有看到丙○○之母親出入。」等語，是被告
    辯稱該違建小屋興建時伊已未於該處居住，且搭蓋目的亦非供作伊個人使用等語
    ，即非無由。則被告如於違建小屋興建時未住於該處，能否逕以其先前居住之事
    實，遽認該屋必為被告自己所建或雇工建造？實非無疑。再經本院訊問證人即實
    際搭蓋該屋之黃秋吉，其證稱：伊因見被告之母上樓盥洗不便，故而主動為其搭
    蓋該屋，並由被告之母為其尋找材料，搭蓋過程被告並不知情，且因該處為違建
    ，無從申請設立水路管線，只得以接駁塑膠水管之方式，供被告之母盥洗使用，
    故於該屋內未有水龍頭之設置等語（見本院九十年四月二十六日訊問筆錄）；證
    人黃秋吉既稱自己明知該地為水利用地，倘承認確由自己擅自興建，則有遭受刑
    事處罰之虞，前揭所為證言深涉己身利害，如非確有其事，亦不致輕率虛構捏造
    ，是其證言當屬可信，已足徵明實際佔地建屋之人並非被告本人，且亦非由被告
    僱請證人黃秋吉為其搭蓋。復參以證人謝崑山所稱：伊不知該屋是否為被告僱人
    搭蓋等語，亦無從直接認定係由被告指揮興建，更可為證。縱被告事後知悉該屋
    興建之事實，然其既已搬遷他處，且非所佔用土地或該屋之所有權人，本不具一
    定積極作為之義務，自不得以其並未要求他人拆遷，而謂被告即有佔地建屋之事
    實。至該處既無法設置水路管線，檢察官實地勘驗屋內設施，並未見有水管或其
    他盥洗設備，亦難遽謂與被告所稱之使用目的有違；而屋內放置之經營自助餐所
    用灶台等雜物，雖原為被告所有，然被告既已久未住於該處，則其辯稱該等雜物
    於搬家後即已遺留於該處，可能係由他人棄置於屋內等語，亦非悖乎常情。又證
    人謝崑山所稱被告於建屋當時曾向伊表示土地非伊所有等語，然該證人先前既已
    表示不知該屋係由被告自己興建或僱人建造，顯見對於興建過程並非全程見聞或
    有相當程度了解，又何有可能於興建當時提出該項質疑？是其此部分之證言顯有
    矛盾，不足為採。而告發人雖堅指被告於八十二、八十三年間即已雇工興建該屋
    ，並由被告在場指揮，然此均與證人謝崑山前揭所述各節迥然有異，已難盡信；
    況告發人之指訴本係使被告受刑事追訴為主要目的，是其陳述是否可信，尚待其
    他積極證據相互補強，始得採為認定犯罪事實之基礎。公訴人所指被告上開涉案
    之積極證據，業經本院一一指駁如上，縱告發人前揭指訴足可憑信，亦無其他補
    強證據可供參佐，顯無從資為認定被告犯罪事實之依憑。是以被告辯稱並無竊佔
    情事等語，尚非子虛，自堪採信。此外，復查無其他積極證據足認被告確有公訴
    人所指之竊佔犯行，不能證明其犯罪，揆諸前揭法條及判例意旨，應諭知無罪之
    判決。
據上論斷，應依刑事訴訟法第三百零一條第一項，判決如主文。
本案經檢察官孫治遠到庭執行職務。
中      華      民      國      九十     年     五    月     二十四     日
                                    臺灣彰化地方法院刑事第三庭
                                            法      官  高 文 崇
右正本證明與原本無異。
如不服本判決，應於判決送達後十日內向本院提出上訴狀( 須附繕本 )。
告訴人或被害人對於判決如有不服具備理由請求檢察官上訴者，其上訴期間之計算係
以檢察官收受判決正本之日期為準。
                                            法院書記官  楊 筱 惠
中      華      民      國      九十     年     五  月     二十八     日


司法院資訊處製作；財團法人民間司法改革基金會備份。
